【裁判字號】    97,簡上,201
【裁判日期】    980121
【裁判案由】    侵權行為損害賠償
【裁判全文】
臺灣高雄地方法院民事判決             97年度簡上字第201號
上  訴  人  甲○○
被上訴人    丁○○
當事人間請求侵權行為損害賠償事件，上訴人對於民國97年3 月
31日本院97年度旗簡字第70號第一審判決提起上訴，本院於民國
98年1 月7 日言詞辯論終結，判決如下：
    主  文
上訴駁回。
第二審訴訟費用由上訴人負擔。
    事實及理由
一、被上訴人起訴主張：坐落訴外人陳王金英所有高雄縣岡山鎮
    ○○段274 之1 地號土地（下稱系爭土地）上，門牌號碼為
    高雄縣岡山鎮○○○路300 之1 號加強磚造鐵皮蓋一層建築
    （貯藏室、餐廳、小吃部）之如複丈成果圖所示編號Ａ、Ｂ
    、Ｃ、Ｄ、Ｅ、Ｆ等未保存登記建物（占用系爭土地面積78
    5.92平方公尺，另占用其他土地面積37平方公尺，合計面積
    共822.92平方公尺，下稱系爭建物），係被上訴人以債務人
    丙○○本票裁定為強制執行名義，聲請本院以93年度執字第
    50939 號執行事件查封拍賣後，而於民國94年8 月22日以新
    臺幣（下同）564,000 元，由被上訴人承受取得系爭建物所
    有權。惟上訴人於94年11月6 日竟僱人將上開系爭建物如附
    圖所示C 部分地上物（占用系爭土地面積119.80平方公尺，
    下稱系爭建物C 部分）拆除，而系爭建物經高雄縣稅捐稽徵
    處岡岡山分處核定總現值為1,076,800 元，以此基準計算上
    訴人拆除系爭建物C 部分應價值156,759 元，爰依侵權行為
    之法律關係提起本訴，並聲明求為判決上訴人應給付被上訴
    人156,759 元，及自僱工拆除日之翌日即94年11月7 日起至
    清償日止，按年息百分之5 計算之利息。
二、上訴人則以：對於系爭建物C 部分為其僱人拆除乙節並不爭
    執，惟該部分建物係上訴人於91年4 月間，向訴外人丙○○
    承租系爭建物C 部分之基地時，由上訴人與股東合資所興建
    之未辦理保存登記建物，而原始取得所有權。因上訴人不知
    有強制執行程序，而未為異議，致被上訴人得以承受。惟系
    爭建物C 部分確為上訴人所出資興建，有訴外人趙長順、陳
    文蘭於臺灣高雄地方法院檢察署96年度偵字第16108 號檢察
    官偵查時，證述為上訴人所搭蓋等語可證，是雖經被上訴人
    承受，仍不影響上訴人之所有權利，上訴人拆除所有之物自
    無侵害他人權利等語，資為抗辯。
三、原審經審理結果，准被上訴人128,163 元即自96年10月9 日
    起至清償日止本息之請求，並駁回其餘之訴。上訴人就不利
    部分提起上訴，並聲明：(一)原判決不利上訴人部分廢棄。(二)
    前開廢棄部分，駁回被上訴人在第一審之訴。(三)第一、二審
    訴訟費用由被上訴人負擔。被上訴人則聲明：(一)上訴駁回。
    (二)第二審訴訟費用由上訴人負擔。（被上訴人就其敗訴部分
    未據聲明不服）
四、兩造爭執及不爭執事項:
(一)不爭執部分：
  1.系爭建物為被上訴人於94年10月31日，經本院93年度執字第
    50939 號強制執行事件承受取得所有權，系爭建物C 部分遭
    上訴人於94年11月6 日拆除，有原審現場勘驗筆錄、現場略
    圖，及高雄縣岡山地政事務所繒製複丈成果圖在卷可參。
  2.系爭建物總值1,076,800 元，有高雄縣稅捐稽徵處岡山分處
    房屋稅籍證明書在卷可參。
  3.如被上訴人之請求有理由，上訴人應賠償之金額為128,163
    元，及自96年10月9 日起至清償日止，按年息百分之5 計算
    之利息。
(二)爭執部分：
  1.上訴人以系爭建物C 部分為其興建取得所有權為抗辯是否有
    據?
五、本院之判斷：
(一)系爭建物為被上訴人於94年10月31日，經本院93年度執字第
    50939 號強制執行事件承受取得系爭建物之所有權，系爭建
    物C 部分面積119.80平方公尺遭上訴人於94年11月6 日拆除
    ，有原審現場勘驗筆錄、現場略圖，及高雄縣岡山地政事務
    所繒製複丈成果圖在卷可參，並經本院調閱本院93年度執字
    第50939 號強制執行事件卷宗、臺灣高雄地方法院檢察署96
    年度偵字第16108 號毀棄損壞案件卷宗查明屬實。
(二)上訴人雖辯稱系爭建物C 部分為其所出資興建，請求本院傳
    訊證人丙○○、乙○○，並提出興建建物所出資之估價單、
    送貨單、統一發票及租賃契約書等為據，然查：
  1.系爭建物係丙○○於87年9 月間出資興建之事實，業據丙○
    ○於本院95年訴字第2048號拆屋還地案件中到庭證述：「系
    爭土地上的釣蝦場即123 釣蝦場（該名字是我取的）是我興
    建的，所有興建房屋的錢都是由自己出資的，之前本來有另
    外一位合夥人出資，但是事後因該釣蝦場地點不好，所以合
    夥人要求退夥，而建物上之土地是原告（即丙○○之母陳王
    金英）所有，我是向原告借用土地使用，當時約定如果釣蝦
    場經營不善，就把土地還給原告。」等情明確在卷（見本院
    95年訴字第2048號卷第92頁言詞辯論筆錄）。並據丙○○提
    出興建系爭建物之出資收據1 份附卷為憑（見本院95年訴字
    第2048號卷第96頁），且丙○○亦曾就系爭建物以其母陳王
    金英名義出租予訴外人趙長順、周方雅等2 人一事到庭證稱
    ：「（被告訴訟代理人：請求詢問證人曾於94年1 月1 日將
    釣蝦場建物租給周方雅，而出租人的名義是以原告的名義出
    租，系爭釣蝦場建物所有權為何人所有？）答：當時是承租
    人要求的，因該土地為原告（即丙○○之母陳王金英）所有
    ，所以承租人要求以原告名義簽立。」等語在卷（見本院95
    年訴字第2048號卷第93頁言詞辯論筆錄）。證人丙○○雖於
    本院審理中證稱：系爭土地前半部出租與上訴人，其所蓋之
    建物3 棟均在後半部靠鐵路之部分，前半部只有一個貨櫃屋
    云云（見本院卷第58頁以下），惟與前開偵查中及本院另案
    之證詞自相矛盾，證人丙○○於本院之證述是否可採，已非
    無疑。參以丙○○證稱稅務機關曾至系爭土地查稅，並以丙
    ○○之名義開立稅單，現在仍積欠房屋稅等語（見本院95年
    訴字第2048號卷第94頁），且丙○○曾於94年5 月間以系爭
    建物係陳王金英出資為由，請求稅務機關將系爭建物之納稅
    義務人准予變更為陳王金英乙節，亦有申請書及承諾書附卷
    可按（見本院95年訴字第2048號卷第112 頁、第113 頁）。
    而系爭土地上有建物9 間，其中4 間係89年7 月起課稅，其
    餘5 間則係93年11月起課稅，總面積822.9 平方公尺，有該
    分局97年12月8 日岡稅分房字第0978526161號函在卷可稽（
    見本院卷第83頁）。又系爭建物於查封拍賣時總面積即為
    822.92平方公尺，亦經本院調閱前開執行卷宗查明屬實，與
    前開課稅之建物面積相同，足見系爭建物C 部分至少於93年
    11月即以丙○○為納稅義務人加以課稅。倘系爭建物C 部分
    確係上訴人所興建，丙○○既已無力繳納房屋稅，94年5 月
    時自應申請將該部分之納稅義務人變更為上訴人，豈有仍有
    母親陳王金英負擔房屋稅之理？是系爭建物C 部分應為丙○
    ○興建，堪以認定，丙○○於本院之證述，顯非真實。
  2.再者，上訴人提出之租賃契約書2 份，以丙○○為出租人，
    訴外人韓明賢或上訴人為承租人，承租標的為高雄縣岡山鎮
    ○○○路300 之1 號大門口貨櫃之租賃契約書2 份（見原審
    卷第30頁以下），反足以證明系爭建物，確係由丙○○出資
    興建，否則既係上訴人出資興建何以須向丙○○承租？此外
    ，上訴人辯稱遭拆除部分係伊出租給趙長順云云，然從本院
    95年訴字第2048號案件中所卷附之租賃契約觀之，承租人係
    陳王金英並非上訴人，此有租賃契約一份在卷足佐（參見本
    院95年訴字第2048號卷第114 頁至117 頁），且亦經丙○○
    證述係其以其母名義出租，已如前述，訴外人陳文蘭、趙長
    順於台灣高雄地方法院96年度偵字第16108 號毀棄損壞案件
    作證雖稱系爭房屋C 部分係上訴人所蓋，然同時又陳稱係向
    陳王金英承租（參見台灣高雄地方法院96年度偵字第16108
    號偵查卷第40頁），若系爭房屋C 部分為上訴人所蓋，為何
    非向其承租？此實與常情有悖，是訴外人陳文蘭、趙長順於
    前開偵查案件中所述，尚難遽採。
  3.證人乙○○於本院審理中證稱曾在系爭土地上興建鐵皮屋及
    貨櫃屋，附圖C 部分都是我蓋起來的，蓋鐵皮屋也需要用到
    水泥，用來將地板鋪平，材料其叫來後向上訴人拿錢支付，
    上訴人均交付現金，系爭土地上原有1 個貨櫃，其將另外2
    個貨櫃與之相連，並在空地上搭蓋一個鐵皮屋云云（見本院
    卷第60頁以下）。然由其所繪製之現場圖觀之（見本院卷第
    66頁），附圖所示A3部分亦為其所建造，此與上訴人陳稱僅
    有C 部分為其雇人建造云云，互有齟齬。又上訴人所提出之
    估價單、收據等單據，固有部分為證人乙○○所簽收，然亦
    多有以上訴人為簽收人者，混凝土部分之單據更全部由上訴
    人所簽收，與證人陳稱材料係其叫來，再向上訴人拿現金支
    付云云，亦有未符。是證人乙○○之證述，非無瑕疵，尚難
    以此認定系爭房屋係上訴人出資興建。況上訴人於前開偵查
    案件中作證時，證稱其係於93年4 月在系爭土地興建房屋云
    云（見同上偵卷第112 頁），然前開單據均為91年間開立，
    與上訴人先前之證詞有間，亦無從證明係用以興建系爭建物
    之支出。
  4.末查，系爭建物自93年11月24日查封，至94年10月31日因無
    人應買，由被上訴人承受，期間將近1 年，上訴人從未主張
    系爭建物係其所有而提起第三人異議之訴，業據本院調閱本
    院93年度執字第50939 號執行卷宗核閱無訛，若上訴人確係
    所有權人，當無不於強制執行程序中爭執之理，上訴人雖陳
    稱其不知系爭房屋被查封拍賣云云，然上訴人居於美濃，距
    岡山尚非遙遠，身為所有權人對其所有房屋將近1 年不聞不
    問，致令房屋遭拍賣亦不知情，此亦與常理有違，難以採信
    。是上訴人辯稱其為所有權人，有權拆除系爭房屋C 部分云
    云，不足採信。
(三)綜上，被上訴人主張被告有不法拆除其所有系爭建物C 部分
    之侵權行為乙節，應堪認定。復按故意或過失，不法侵害他
    人之權利者，負損害賠償責任，民法第184 條第1 項前段定
    有明文。而本件如被上訴人之請求有理由，上訴人應賠償之
    金額為128,163 元，及自96年10月9 日起至清償日止，按年
    息百分之5 計算之利息，為兩造所不爭（見本院卷第20頁）
    。從而原審以系爭房屋為訴外人丙○○所興建，被上訴人經
    由強制執行程序取得所有權，上訴人拆除系爭房屋C 部分行
    為構成侵權行為，應賠償被上訴人128,163 元，及自96年10
    月9 日起至清償日止，按年息百分之5 計算之利息，其認事
    用法並無違誤，上訴意旨指摘原判決不當，求與廢棄，為無
    理由，應予駁回其上訴。
六、本件事證已臻明確，兩造其餘攻擊防禦方法及舉證，本院審
    酌後認對於判決結果均無影響，不再逐一贅述，附此敘明。
七、據上論結，本件上訴為無理由，依民事訴訟法第436 條之1
    第3項 、第449 條第1 項、第78條，判決如主文。
中    華    民    國    98    年    1     月    21    日
                  民事第四庭  審判長法  官  林玉心
                                    法  官  楊淑珍
                                    法  官  王奕勛
正本係照原本作成。
本判決不得上訴。
中    華    民    國    98    年    1     月    21    日
                                     書記官  王資惠


司法院資訊處製作；財團法人民間司法改革基金會備份。
